臺灣屏東地方法院刑事判決　　　　96年度簡上字第72號
　　聲　請　人　臺灣屏東地方法院檢察署檢察官
　　上　訴　人　乙○○
　　　　　　　　　　　　　樓
　　　　　　　　　　　　　2樓.
上列上訴人即被告因詐欺案件，對於中華民國96年2 月7 日本院
所為第一審判決（96年度簡字第177 號）提起上訴（原聲請簡易
判決處刑案號：96年度偵字第88號），及台灣台北地方法院檢察
署檢察官移送併辦（96年度偵字第3339號），本院管轄第二審合
議庭，認為應適用通常程序審判，自為第一審判決，判決如下：
    主  文
原判決撤銷。
乙○○幫助意圖為自己不法之所有，以詐術使人將本人之物交付
，累犯，處有期徒刑陸月，如易科罰金，以新臺幣壹仟元折算壹
日，減為有期徒刑參月，如易科罰金，以新臺幣壹仟元折算壹日
。
    事  實
一、乙○○前於91年間因違反護照條例案件，經臺灣臺北地方法
    院以91年度訴字第541 號判決判處有期徒刑6 月，經上訴臺
    灣高等法院以92年度上訴字第1146號判決駁回確定，嗣於92
    年12月23日易科罰金執行完畢，其已預見金融機構帳戶係個
    人理財之重要工具，關係個人財產、信用之表徵，如交予他
    人使用，有供作財產犯罪用途之可能，而一般人取得他人存
    摺之目的在於取得贓款及掩飾犯行不易遭人追查，對於提供
    帳戶雖無引發他人萌生犯罪之確信，但仍以基於幫助由真實
    姓名、年籍不詳之成年人組成之電話詐騙集團遂行詐欺取財
    之不確定故意，於民國95年11月17日，在高雄縣鳳山市○○
    路○段之「全家便利商店」前，將其向屏東縣屏東市厚生郵
    局申辦之00000000000000號帳戶存簿及提款卡、密碼，以新
    台幣（下同）4 千元之代價，出租予真實姓名、年籍不詳之
    成年男子，該不詳姓名年籍之成年人取得上開帳戶後，即與
    其所屬之電話詐騙集團共同基於意圖為自己不法所有之犯意
    聯絡，先於95年11月21日10時許，由電話詐騙集團成員撥打
    甲○○之電話，自稱係臺灣臺北地方法院檢察署人員，並向
    甲○○佯稱其涉入刑事案件，需前往開庭云云，並傳真偽造
    之「傳票」、「偵查卷宗」封面等文件予甲○○，用以取得
    甲○○之信任，再向甲○○佯稱需遵其指示至提款機前辦理
    「金融帳號監控」，致甲○○因此陷於錯誤，於同日14時許
    ，至苗栗縣竹南鎮○○街10號之華南商業銀行提款機前，依
    指示操作提款機，並將其所有帳戶內之1 萬5 千元匯入乙○
    ○上開郵局帳戶內，嗣甲○○發覺有異，始知受騙。該電話
    詐騙集團復承同一犯意聯絡，續於同年月21日上午10時30分
    許，由該詐騙集團成員撥打黃華緯電話，自稱係臺灣臺北地
    方法院檢察署人員，並向黃華緯佯稱其身份證件遭人冒用，
    要求黃華緯匯款協助調查，且佯稱所匯款項將於同年月23日
    下午3 時30分前匯還，又偽造傳票，要求黃華緯前去便利商
    店領取，黃華緯接到上開偽造之傳票後，即陷於錯誤，遂依
    該詐騙集團人員指示，匯款15萬5,000 元至被告上開帳戶。
    嗣屆期上開款項並未匯回，黃華緯始悉受騙。
二、案經屏東縣警察局屏東分局報請臺灣屏東地方法院檢察署檢
    察官聲請簡易判決處刑及被害人黃華緯訴由桃園縣警察局轉
    介屏東縣警察局屏東分局報告臺灣屏東地方法院檢察署偵辦
    ，經該檢察署陳報臺灣高等法院檢察署核轉臺灣台北地方法
    院檢察署移送本院併辦。
    理  由
一、上揭犯行，已經被告乙○○於警詢、本院審理中供承不諱，
    核與被害人甲○○、黃華緯於警訊中所述相符，並有華南商
    業銀行自動存提款機交易明細表、被告上開郵局帳戶交易明
    細表、電話詐騙集團成員偽造之「臺灣臺北地方法院檢察署
    刑事傳票」、「偵查卷宗」、「法務部行政財產凍結管制執
    行命令」、「個人資料外洩授權止付聲明書」等在卷可資佐
    證，被告犯行應堪認定，應依法論科。
二、按刑法上之幫助犯，係指以幫助之意思，對於正犯資以助力
    ，而未參與實施犯罪之行為者而言，最高法院49年台上字第
    77號著有判例可資參考，核被告乙○○所為，係犯刑法第30
    條第1 項前段、刑法第339 條第1 項之幫助詐欺取財罪。被
    告幫助他人犯詐欺取財罪，為從犯，應依刑法第30條第2 項
    之規定，按正犯之刑減輕之。另檢察官併案被告幫助詐欺犯
    行造成被害人黃華緯之損害部分，為實質上一罪，自為本院
    審理範圍，附此敘明。查被告前於91年間因違反護照條例案
    件，經臺灣臺北地方法院以91年度訴字第541 號判決判處有
    期徒刑6 月，經上訴臺灣高等法院以92年度上訴字第1146
    號判決駁回確定，嗣於92年12月23日易科罰金執行完畢之節
    ，有臺灣高等法院被告前案紀錄表1 份在卷可按，其受有期
    徒刑執行完畢，於5 年以內故意再犯本件最重本刑為有期徒
    刑以上之罪，為累犯，應依刑法第47 條 第1 項之規定，加
    重其刑，並先加後減之。
三、廢棄原判決之理由
    原審依幫助詐欺罪予以論科，固非無見，惟原判決就被告之
    幫助詐欺犯行造成另一被害人黃華緯之損害之同一幫助犯之
    犯罪事實未及併予審判，尚有未洽，被告上訴意旨指摘原審
    量刑過重，雖無理由，但原判決既有上開違誤之處，自屬無
    可維持，應予撤銷改判。再按刑事訴訟法第370 條前段規定
    由被告上訴或為被告之利益而上訴者，第二審法院不得諭知
    較重於原審判決之刑。而本件原審未及審酌被告幫助詐欺犯
    行造成另一被害人黃華緯損害之罪行，致未適用通常程序審
    理，其所踐行之簡易處刑程序違背法令，為保障當事人之審
    級利益，本院合議庭依通常訴訟程序審判後，按法院辦理刑
    事訴訟簡易程序案件應注意事項第14點規定，應撤銷原審判
    決，以第一審法院之地位，自為第一審通常程序之判決。
四、爰審酌被告提供銀行帳戶供他人非法使用，助長詐欺集團遂
    行犯罪，造成犯罪偵查困難，致使此類犯罪手法層出不窮，
    嚴重危害交易秩序與社會治安，且本身並未實際參與詐欺取
    財之犯行，責難性較小，並衡酌被害人受害金額及被告犯後
    坦承犯行之態度等一切情狀，量處如主文第2 項所示之宣告
    刑，並諭知易科罰金之折算標準。另查被告犯罪在96年4 月
    24日以前，其所受之宣告刑未逾1 年6 月，合於中華民國96
    年罪犯減刑條例之規定，應減其刑期二分之一，自應由本院
    減刑如主文第2 項後段所示，並諭知易科罰金之折算標準。
據上論結，應依刑事訴訟法第455 條之1 第3 項、第369 條第1
項前段、第299條第1 項前段，刑法第339 條第1 項、第30條、
第47條第1項、第41條第1 項前段，刑法施行法第1 條之1 ，中
華民國96年罪犯減刑條例第2 條第1 項第3 款、第7 條第1 、2
項、第9 條，判決如主文。
本案經檢察官陳川傑到庭執行職務
中    華    民      國      96    年   8    月   1    日
                    刑事第五庭
                              審判長法  官  石家禎
                                    法  官  李宜娟
                                    法  官  陳秀慧
以上正本證明與原本無異。
如不服本判決應於收受本判決送達後十日內向本院提出上訴書狀
，其未敘述上訴理由者，並得於提起上訴後十日內向本院補提理
由書狀（均須按他造當事人之人數附繕本）「切勿逕送上級法院
」
中    華    民      國      96    年   8    月   1    日
                                    書記官  林鴻仁
附錄本判決論罪科刑法條：
中華民國刑法第339條
（普通詐欺罪）
意圖為自己或第三人不法之所有，以詐術使人將本人或第三人之
物交付者，處5 年以下有期徒刑、拘役或科或併科1 千元以下罰
金。
以前項方法得財產上不法之利益或使第三人得之者，亦同。
前二項之未遂犯罰之。
